最高法院刑事判決　　　　　　九十四年度台上字第五八一八號
　　上　訴　人　甲○○
　　　　　　　　　　　　223.
　　　　　　　　　　　　巷44號（另案在台灣屏東監獄執行中
　　　　　　　　　　　　）
　　選任辯護人　楊雪貞律師
　　上　訴　人　乙○○
　　　　　　　　　　　　87號（另案在台灣東成技能訓練所感
　　　　　　　　　　　　訓中）.
 　　　　　　 　丙○○
　　　　　　　　　　　　長安巷.
　　　　　　　　　　　　子監獄執行中）
上列上訴人等因強盜等罪案件，不服台灣高等法院高雄分院中華
民國九十四年七月十四日第二審判決（九十四年度上訴字第六０
三號，起訴案號：台灣屏東地方法院檢察署九十二年度偵字第三
四七二、三七五０、五三二八號），提起上訴，本院判決如下：
    主  文
上訴駁回。
    理  由
一關於甲○○、丙○○共同加重準強盜部分及乙○○連續加重強
盜部分
按刑事訴訟法第三百七十七條規定，上訴於第三審法院，非以判
決違背法令為理由，不得為之。是提起第三審上訴，應以原判決
違背法令為理由，係屬法定要件。如果上訴理由狀並未依據卷內
訴訟資料，具體指摘原判決不適用何種法則或如何適用不當，或
所指摘原判決違法情事，顯與法律規定得為第三審上訴理由之違
法情形，不相適合時，均應認其上訴為違背法律上之程式，予以
駁回。本件上訴人乙○○上訴意旨略稱：伊未參與「界揚超商」
、「菁葉檳榔攤」強盜犯行，共犯甲○○所為不利於伊之證言，
不足採為不利於伊之證明。上訴人甲○○略以：「得洋商行」部
分，係在實施搜括財物當中，即對被害人施以暴力行為，此部分
應構成強盜罪，而非準強盜罪，原判決論處準強盜罪刑，有適用
法則不當之違誤。上訴人丙○○略謂：(一)伊未參與「得洋商行」
犯行，甲○○所為證言，並非實在。(二)如認有參與「得洋商行」
犯行，則此部分應為前案已判刑確定之強盜案件判決效力所及，
本件應為免訴之判決，原判決更為實體判決，論處準強盜罪刑，
有適用法則不當之違誤等語。
惟查：本件原判決維持第一審論處乙○○以連續意圖為自己不法
之所有，結夥三人以上，攜帶兇器，以強暴至使不能抗拒，而取
他人之物，累犯罪刑；論處甲○○、丙○○以共同攜帶兇器竊盜
，因防護贓物，當場施以強暴（甲○○累犯）罪刑，駁回乙○○
、丙○○及甲○○此部分在第二審之上訴。係依憑(一)乙○○對於
有參與「巨蛋超商」、「復興超商」強盜之事實，供認不諱。核
與共犯甲○○、丙○○供證及被害人陳淑容、黃麗敏、潘珍珠指
訴情節相符。又乙○○確與甲○○、丙○○（強盜部分為前案判
決效力所及，業經檢察官為不起訴處分確定）共同強盜「界揚超
商」、「菁葉檳榔攤」之事實，業據共犯甲○○於警詢、偵查及
第一審法院證明屬實，核與被害人廖崑龍、王意忠、宋蘭珍指證
情節相符。復有西瓜刀一把、水果刀一把、口罩三個、手套一個
扣案及現場照片數幀附卷可稽。(二)甲○○對於與丙○○在民國九
十二年六月十日下午由伊持西瓜刀至「得洋商行」行搶，因店裡
沒有人，丙○○就走到櫃檯拿錢之事實，坦承不諱，並於原審及
第一審法院具結供證屬實。並參酌被害人李麗華於第一審法院所
證：「當天我進去洗手間，有二個人穿雨衣戴口罩進入店裡，個
子矮的進去櫃檯拿錢拿皮包，我出來看到就叫小偷，我要去搶我
的皮包，高的拿西瓜刀架在我頸部，我還是要去搶回皮包，因為
皮包內有很多證件，包括身分證、印章、提款卡、ＩＣ卡、存摺
及新台幣（下同）一萬多元，我有把皮包搶回來，後來客人進來
，我喊小偷，對方就把西瓜刀丟在店門口旁邊；對方把刀架在我
頸部時，已經搜括錢財完畢，手上拿著錢準備要走了」等語。復
有西瓜刀一把、手套一個、黃色雨衣二件扣案及現場照片四幀、
車籍作業系統查詢認可資料一紙附卷可憑，為其論罪之基礎。並
說明(一)證人陳淑容、黃麗敏、潘珍珠、王意忠、宋蘭珍在警詢中
所為之陳述，依中華民國九十二年一月十四日修正通過之刑事訴
訟法第一百五十九條之五規定有證據能力。(二)乙○○於第一次警
詢時即供稱：「我有與甲○○、丙○○三人，一起騎機車去麟洛
鄉之『界揚超商』，我當時是在超商外面，由丙○○、甲○○戴
上安全帽進入強盜」等語。足見乙○○否認強盜「界揚超商」、
「菁葉檳榔攤」及甲○○嗣後翻異前詞，所為有利於乙○○之證
言，核屬卸責及迴護之詞，均不足採信。(三)甲○○、丙○○二人
前往「得洋商行」時，即有以暴力強取財物之犯意聯絡，僅因被
害人李麗華於其二人到達時正在如廁，該二人始趁機竊取財物，
而甲○○、丙○○二人竊取錢財完畢，手上拿著錢準備要走時，
始被李麗華發現，而由甲○○持刀架住頸部以防護贓物，已如前
述。足見甲○○、丙○○二人係於竊盜得手後，為防護贓物，由
甲○○持刀架住被害人李麗華頸部而當場施強暴行為，核其所為
係犯刑法第三百三十條第一項之加重準強盜罪。又擬制之罪與真
正之罪不得成立連續犯。丙○○、甲○○所犯本件加重準強盜罪
與其所犯加重強盜罪自不得成立連續犯，而無裁判上一罪審判不
可分之關係。是丙○○否認有參與「得洋商行」強盜犯行及抗辯
縱使有該犯行，亦與其前經判決確定之強盜罪（台灣屏東地方法
院九十二年度訴字第三五四號判處有期徒刑八年確定）有連續犯
之關係，屬裁判上一罪，應諭知免訴之判決，暨甲○○所辯本件
應成立加重強盜罪而非加重準強盜罪等情，均無足取之理由綦詳
。上訴人等上訴意旨，係就原審取捨證據、認定事實職權之行使
及原判決理由已說明之事項，徒憑自己之說詞，重為事實問題之
爭執，顯與法律規定得為第三審上訴理由之違法情形，不相適合
。彼等此部分之上訴，違背法律上之程式，應予駁回。
二關於甲○○連續加重強盜部分
查第三審上訴書狀，應敘述上訴之理由，其未敘述者，得於提起
上訴後十日內補提理由書於原審法院，已逾上述期間，而於第三
審法院未判決前仍未提出上訴理由書狀者，第三審法院應以判決
駁回之，刑事訴訟法第三百八十二條第一項、第三百九十五條後
段規定甚明。本件甲○○因加重強盜案件，不服原審判決，於九
十四年八月十一日提起上訴，並於同年月十九日補提上訴理由狀
，但於理由狀內並未敘明關於加重強盜部分之理由，迄今逾期已
久，於本院未判決前仍未提出，依上開規定，其此部分上訴自非
合法，應予駁回。
據上論結，應依刑事訴訟法第三百九十五條，判決如主文。
中　　華　　民　　國　九十四　年　　十　　月　 二十　 日
                      最高法院刑事第八庭
                          審判長法官  呂　潮　澤
                                法官  吳　昆　仁
                                法官  孫　增　同
                                法官  趙　文　淵
                                法官  吳　　　燦
      本件正本證明與原本無異
                                      書  記  官
中　　華　　民　　國　九十四　年　　十　　月　二十七　日
                                                      V
